【裁判字號】    91,交聲,1094
【裁判日期】    920124
【裁判案由】    違反道路交通管理處罰條例聲明異議
【裁判全文】
臺灣士林地方法院交通事件裁定                  九十一年度交聲字第一九四號
    原處分機關 台北市交通事件裁決所
    異  議  人
    即受處分人 甲○○
右列受處分人因違反道路交通管理處罰條例案件，對台北市交通事件裁決所民國九十
一年八月二十五日所為之處分 (原處分案號：北市裁三字第裁二二─ＡＸＸ○○七六
四一號），聲明異議，本院裁定如左：
    主  文
原處分撤銷。
甲○○汽車駕駛人，駕駛汽車違反道路交通安全規則第一百十二條第一項第十五款，
因而肇事致人受傷，處吊扣駕駛執照參個月。
    理  由
一、按汽車駕駛人，駕駛汽車違反道路交通安全規則，因而肇事致人受傷者，吊扣其
    駕駛執照三個月至六個月。道路交通管理處罰條例第五十六條第一項第九款、第
    六十一條第三項分別定有明文。
二、原處分意旨略以：異議人即受處分人甲○○於民國九十年八月二十日九時許，駕
    駛車牌號碼ＣＩ─八一五一號自小貨車沿台北市○○路○段慢車道北向南行駛，
    至肇事地點開啟車門時因未注意來往車輛，與沿同方向行駛之ＣＨＹ─四五一號
    重機車右前車頭相撞而肇事，經警舉發依道路交通管理處罰條例第五十六條第一
    項第九款裁處六百元罰鍰，並依第六十一條第三項吊扣駕駛執照三個月。
三、聲明異議意旨略以：伊於前揭時、地開啟車門前已看了後照鏡並回頭探視後方有
    無來車，詎開啟車門時，該機車騎士所騎乘ＣＨＹ─四五一號重型機車即自後方
    撞上，伊自後照鏡並未發現對方來車，係機車騎士未注意，為此聲明異議云云。
四、查異議人駕駛車牌號碼ＣＩ─八一五號自貨車停放於上開時、地，因違反道路交
    通安全規則第一百十二條第一項第十五款「停車向外開啟車門時應注意行人、車
    輛，並讓其先行」之規定，冒然開啟左前車門，致騎乘車號ＣＨＹ─四五一號機
    車之乙○○撞上車門而受傷之事實，有臺北市政府警察局北投分局交通分隊所製
    作之交通事故調查報告表、補充資料表、談話紀錄表可稽，證人乙○○於警製談
    話紀錄表中陳稱：「我騎乘機車行駛承德路七段慢車道北向南，直行約於三公尺
    處見一部自小貨車停於承德路慢車道北向南，正要開啟車門時，我便馬上剎車，
    但已剎不住而肇事‧‧‧」、本院調查時到庭證稱：「我是開慢車道，公車是從
    快車道切到慢車道，我是在公車輪的旁邊，他門（即異議人）打開時，我已經來
    不及反應了」（見本院九十一年十月十四日訊問筆錄）等語，應認異議人辯稱伊
    已開啟車門，是機車騎士未注意云云，並非事實，足認異議人確有違反該道路交
    通安全規則之行為。異議人雖辯稱有從後視鏡觀看，皆無來車才開啟車門云云，
    然後視鏡有視角之侷限，異議人應回頭觀看有無來往車輛始能注意全貌，且證人
    乙○○當時係直行車，已如前述，異議人如回頭看，應能看得全貌才是，顯見異
    議人未盡其注意義務，自有過失甚明，所辯無過失云云，並不可採。又該車禍致
    機車騎士乙○○四肢多處挫傷、右踝、右足挫傷等傷害，有馬偕醫院診斷證明書
    及前揭交通事故調查報告表與補充資料表可稽，異議人違反該道路交通安全規則
    之規定肇事並致人受傷，原處分機關依道路交通管理處罰條例第六十一條第三項
    之規定，裁處吊扣駕駛執照三個月，並無不當，該部分聲明異議為無理由。至於
    原處分機關依道路交通管理處罰條例第五十六條第九款之規定，裁處罰鍰新臺幣
    六百元部分，經查該條款係規定「停車時間、位置、方式、車種不依規定」，並
    無舉發單所載「開啟車門未注意來往車輛」之處罰要件，原處分機關逕予裁罰，
    自有不當。異議人聲明異議，雖無理由，然該處分既有前述違法之處，自應予以
    撤銷，另為適法之諭知如主文所載。
五、據上論斷，應依道路交通管理處罰條例第八十七條第二項、道路交通案件處理辦
    法第二十條前段，裁定如主文。
中      華      民      國    九十二    年      一      月    二十四    日
                                      臺灣士林地方法院交通法庭
                                          法  官  王  俊  雄
右正本證明與原本無異。
如不服本裁定應於送達後五日內向本院提出抗告狀。
                                          書記官  許  秋  莉
中      華      民      國    九十二    年      一      月     三十     日


司法院資訊處製作；財團法人民間司法改革基金會備份。
